臺灣臺北地方法院民事判決　九十年度訴字第四二二六號
　　原　　　告　甲○○
　　被　　　告　旭誼實業有限公司
　　法定代理人　乙○○
右當事人間分配表異議之訴事件，本院判決如左：
    主      文
原告之訴駁回。
訴訟費用由原告負擔。
    事      實
壹、原告方面：原告未於最後言詞辯論期日到場，據其以前辯論（及所具書狀），聲
    明求為判決：
一、聲明：
    鈞院八十九年度執字第四六二四號給付票款強制執行事件，於民國九十年六月十
    八日製作之分配表，次序六被告普通債權新台幣四百三十萬元票款債權超過新台
    幣三百三十萬元部分應予剔除，不得列入分配。
二、陳述：
    被告旭誼實業有限公司以新台幣（下同）四百三十萬元本票裁定聲明參與鈞院八
    十九年度執字第四六二四號給付票款強制執行事件（下稱乙案）分配，惟被告曾
    於鈞院八十八年度民執正字第二二八六五號強制執行事件（下稱甲案），曾自原
    告之債權人六銓科技股份有限公司（下稱六銓公司）取得一百萬元以撤銷該案執
    行，被告四百三十萬元票款債權既已受領一百萬元，卻仍以四百三十萬元聲明參
    與分配，是以被告票款債權僅餘三百三十萬元，為此提起訴訟。
三、證據：提出鈞院民事執行處九十年三月二十六日通知、被告聲請撤銷強制執行狀
    （鈞院八十八年度民執正字第二二八六五號）等影本為證。並聲請訊問證人高添
    昌、王碧緣。
貳、被告方面：
一、聲明：原告之訴駁回。
二、陳述：
（一）原告起訴以被告聲請鈞院於八十八年十二月九日以八十八年度民執正字第二二
      八六五號，查封原告所有台北縣新店市○○段三八三地號土地，及其上一四九
      四建號即門牌號碼台北縣新店市○○路八十八之二號九樓房屋（即甲案），在
      該甲案強制執行程序中被告曾自原告之授權之人受償一百萬元；而乙○○個人
      另行聲請鈞院於八十九年三月四日以八十八年度民執子字第四六二四號查封（
      被告參與分配）原告所有新店市○○段四０三等地號共五筆土地（即乙案）。
      主張被告自甲案強制執行程序中受償之一百萬元，應自乙案強制執行參與分配
      金額中扣除。惟查：
（二）按異議人提起分配表異議之訴，應於分配期日起十日內為之，並向執行法院為
      起訴之證明，否則，視為撤回其異議之聲明，強制執行法第四十一條第一項前
      段、第三項前段定有明文。鈞院八十九年度民執子字第四六二四號給付票款強
      制執行事件（乙案），作成分配表後於九十年六月二十九日提出分配表實行分
      配，有鈞院民事執行處九十年六月十九日北院文八十九民執子字第四六二六號
      通知可證。依該通知之記載：「異議人即應於分配期日起十日內對為反對陳述
      之債務人或債權人提起分配表異議之訴：：」。從而，原告對於該分配表之記
      載有不同意者，依法應於九十年六月二十九日實行分配之日起十日內，即九十
      年七月九日前向鈞院民事庭提起分配表異議之訴始合法。此項期間，宜解為法
      定期間。其起訴逾期者，即非合法，應予駁回。茲原告分配表異議之訴遲至九
      十年七月二十七日始行提起，有本案原告起訴狀可證，其訴不合法，依法應予
      駁回。
（三）原告主張被告於甲案強制執行程序中，曾自原告授權之人即六銓公司受償一百
      萬元，因而撤銷甲案之強制執行，而主張應自乙案參與分配金額中扣除該一百
      萬元。被告否認曾受償該一百萬元，且甲案之撤銷強制執行，係因乙○○個人
      聲請強制執行，被告公司參與分配之乙案中查封之五筆土地均無抵押權設定，
      拍賣後絕大部分債權已獲清償；而甲案強制執行查封之土地及房屋則均有彰化
      銀行設定之高額抵押權，並無執行實益，因而撤銷甲案之強制執行，並非因受
      償一百萬元而撤銷強制執行。
（四）證人高添昌於審理中結證稱：他不認識乙○○；是原告的朋友。原告因其所有
      台北縣新店市○○路八十八之二號九樓房屋被乙○○聲請法院查封，他從中協
      調乙○○撤銷房屋的查封。雙方本來有口頭約定原告要給乙○○一筆錢，他也
      曾經寫過一份契約的草搞，但因為原告所有的房屋及土地都已經被法院查封、
      或被銀行設定抵押權，經他一再協調後，乙○○沒有再提過要多少錢，就主動
      向法院撤銷該房屋的查封。原告並沒有交錢給他，要他經手轉交給乙○○；乙
      ○○也沒有向原告拿過錢。
      嗣原告又稱：他是還沒有交付這一百萬元給乙○○，但六銓公司有向他買房屋
      ，而房屋因有設定抵押權暫時不能過戶，等到將來房屋過戶時，六銓公司會主
      動從買賣價款中扣除一百萬元轉交給乙○○，六銓科技公司財務經理王碧緣已
      經簽發面額一百萬元的支票交給乙○○，因本案訴訟中，所以乙○○不敢提示
      。他起訴本案，不是因為乙○○已經拿到一百萬元，而是請求法院主持公道，
      要乙○○將來拿不到這一百萬元。
      證人高添昌證稱：六銓公司是向原告的兒子購買民權路八十八之六號六樓的房
      屋，不是向原告買的；原告的房屋都被銀行設定高額抵押權，誰敢買！且他是
      六銓公司的總務經理，支票由他保管，他知道財物經理王碧緣並沒有簽發面額
      一百萬元的支票交付乙○○；六銓公司沒有交付過一百萬元給乙○○，也沒有
      說將來要交付乙○○一百萬元。
（五）原告陳詞前後不一，顯然不實在：
  １、先稱六銓公司已經交付被告一百萬元；復稱還沒有給，要等原告賣給六銓公司
      的房屋將來過戶時，由六銓公司從買賣價款中扣除一百萬元轉交被告。
  ２、先稱乙○○所持有由六銓公司交付之面額一百萬元支票因本案訴訟中而不敢提
      示：復稱因原告賣給六銓公司之房屋設定抵押權而不能過戶，要等將來房屋過
      戶時，由六銓公司從買賣價款中扣除一百萬元轉交被告。
  ３、先稱六銓公司已經交付被告一百萬元而提起本件訴訟；復稱他起訴本件訴訟，
      不是因為乙○○已經拿到一百萬元，而是請求法院主持公道，要乙○○將來拿
      不到這一百萬元。
（六）按分配表異議之訴，其前提須被告已有受償之事實。惟本件原告主張被告已自
      六銓公司受償一百萬元之事實，非但為被告所否認；並為其所舉證之六銓公司
      高添昌所否認。原告審理中另稱被告還沒有拿到一百萬元，但六銓公司向原告
      購買房屋，等將來房屋過戶時始由六銓公司從買賣價款中扣除一百萬元轉交被
      告，被告及六銓公司高添昌均否認有此事實。退萬步而言，縱然其所稱屬實，
      惟其主張被告將來始能受償之事實，與分配表異議之訴須被告已經受償之前提
      不符，依民事訴訟法第二百四十九條第二項之規定，其所訴之事實，在法律上
      顯無理由。
參、證據：提出鈞院民事執行處九十年六月十九日北院文八十九民執字第四六二四號
    通知為證。
丙、本院依職權調取八十九年度執字第四六二四號案卷。
      理      由
一、本件原告經合法通知，未於最後言詞辯論期日到場，核無民事訴訟法第三百八十
    六條所列各款情形，爰依被告之聲請，由其一造辯論而為判決。
二、原告主張被告以四百三十萬元本票債權聲明參與本院八十九年度執字第四六二四
    號給付票款強制執行事件（乙案）分配，惟被告曾於鈞院八十八年度民執正字第
    二二八六五號強制執行事件（甲案），曾自原告之債權人六銓公司取得一百萬元
    以撤銷該案執行，被告已受領一百萬元，自應從分配表票款債權四百三十萬元中
    剔除，為此提起訴訟等語。
三、被告則以原告提起分配表異議之訴已經逾期，縱未逾期，被告亦未自六詮公司取
    得一百萬元，原告之訴顯無理由資為抗辯。
四、原告主張被告於乙案強制執行事件，於九十年六月十八日法院製作分配表分配票
    款債權為四百三十萬元，為被告所不爭執，並有分配表在卷可佐，堪信為真實。
    茲兩造所爭執者為原告提起分配表異議之訴有無逾期？被告有無自六詮公司受領
    一百萬元？
五、按聲明異議人未於分配期日起十日內向執行法院為前二項起訴之證明者，視為撤
    回其異議之聲明；經證明者，該債權應受分配之金額，應行提存。強制執行法第
    四十一條第三項定有明文。又強制執行程序中，債權人或債務人對於分配表聲明
    異議，其他債權人或債務人於分配期日未到場，執行法院未依聲明異議更正分配
    表，而將聲明異議狀對之為送達，其他債權人或債務人就聲明異議為反對陳述者
    ，聲明異議人對反對陳述之其他債權人或債務人提起分配表異議之訴，應類推適
    用強制執行法第四十一條第四項規定。亦即聲明異議人對其他債權人或債務人提
    起異議之訴之十日期間，應自受執行法院通知有反對陳述之日起算，而非自分配
    期日起算。倘聲明異議人已於受執行法院通知之日起十日內提起異議之訴，並向
    執行法院為起訴之證明者，執行法院不得以此已逾分配期日起十日期間，依同法
    條第三項規定，認視為撤回異議之聲明，受訴法院亦不得認異議之訴為不合法。
    最高法院八十七年度台上字第二八一九號判決可供參酌。經查：本院八十九年度
    民執字第四六二四號給付票款強制執行事件，於九十年六月十八日製作分配表於
    九十年六月二十七日送達原告，原告於九十年六月二十八日提出異議狀於執行法
    院，執行處通知被告為反對陳述，再經執行處通知原告「為起訴之證明」於九十
    年七月十九日送達原告，原告於九十年七月二十七日向本院提起分配表異議之訴
    。有附於該案執行卷之送達證書及起訴書可證。揆諸上揭說明，尚難認為原告提
    起分配表異議之訴已經逾期。
六、按當事人主張有利於己之事實者，就其事實有舉證之責任。民事訴訟法第二百七
    十七條定有明文。查證人高添昌證稱：「被告有查封原告或其妻子坐落於新店市
    ○○路八十八號七樓到九樓的房屋，原告請我出面幫原告協調請被告撤銷查封，
    被告原有要求要給付一筆金錢才願意撤銷，經我協調之後，被告沒有再堅持要一
    筆金錢就主動撤銷查封了，原告也沒有交付金錢給我要我支付給被告。沒有開支
    票也沒有交付支票。我們是六銓股份有限公司，有跟原告買房子買的是原告兒子
    名下六樓的房子，我們沒有將錢交給被告，也沒有說錢要交給被告。我是總務，
    王碧緣是財物，根本沒有開或交付壹佰萬元的支票給被告。七樓的部分尚有其他
    的抵押權人查封，根本無法過戶。我當初有列一個草稿給被告，但因無法過戶，
    所以沒有使用。」，原告亦陳稱：「我沒有支出壹佰萬元，目前還沒有過戶完成
    被告當然還沒有拿。」；證人王碧緣證稱：我任職六銓公司，公司向原告兒子買
    房子已付清，與被告沒有往來，我們沒有要開一百萬元支票給被告，也沒有從原
    告或其兒子那邊要扣一百萬元給被告的事情，我都不知道等語。綜上所述，原告
    既無法舉證以實其說，其主張顯無理由，應予駁回。
七、結論：原告之訴為無理由，依民事訴訟法第三百八十五條第一項前段、第七十八
    條判決如主文。
中　　　華　　　民　　　國　　九十一　　年　　四　　月　　  二十二　　　日
                                  民事第五庭法      官　薛中興
右為正本係照原本作成
如對本判決上訴，須於判決送達後廿日內向本院提出上訴狀
中　　　華　　　民　　　國　　九十一　　年　　四　　月　　  二十二　　　日
　　　　　　　　　　　　　　　　　　　　　　法院書記官　王宜玲
